【裁判字號】    95,簡上,636
【裁判日期】    950825
【裁判案由】    違反保護令罪
【裁判全文】
臺灣高雄地方法院刑事判決             95年度簡上字第636號
上  訴  人  臺灣高雄地方法院檢察署檢察官
被      告  甲○○
上列上訴人因被告違反保護令案件，不服本院高雄簡易庭95年度
簡字第1767號中華民國95年4 月24日刑事簡易判決（聲請簡易判
決處刑案號：臺灣高雄地方法院檢察署95年度偵字第6056號、移
送併辦案號：95年度偵字第10632 號），提起上訴（移送併辦案
號：臺灣高雄地方法院檢察署95年度偵字第12809 、12858 、12
950 、13006 號），本院管轄之第二審合議庭判決如下：
    主  文
原判決撤銷。
甲○○連續違反法院依家庭暴力防治法第十三條所為之禁止實施
家庭暴力行為、禁止直接騷擾行為、應遠離住居所之通常保護令
裁定，處有期徒刑陸月，如易科罰金，以銀元佰元即新臺幣玖
佰元折算壹日。
    事  實
一、甲○○與乙○○為夫妻，二人間具有家庭暴力防治法第3 條
    第1 款所定之家庭成員關係。甲○○經本院於民國94年8 月
    5 日核發94年度家護字第1050號民事通常保護令，裁定其不
    得對乙○○及其子女吳宜臻實施身體上或精神上不法侵害之
    行為；不得直接或間接對於乙○○為騷擾、通話行為；應於
    94年8 月22日中午12時前遷出乙○○位於高雄市前金區○○
    ○路158 號1 、2 樓之住居所；應於前項遷出期限後，遠離
    上開前金區○○○路158 號1 、2 樓房屋至少100 公尺，該
    保護令有效期間為1 年（94年8 月5 日至95年8 月4 日）。
    詎其於94年8 月16日下午2 時許，收受高雄市警察局新興分
    局送達上開保護令後，明知裁定之內容及期間，竟基於違反
    保護令之概括犯意，先後為下列違反該保護令裁定內容之行
    為：
 (一) 於95年2 月18日下午7 時50分許，首次違反上開保護令命其
    遠離乙○○位於高雄市前金區○○○路158 號1 、2 樓之住
    居所至少100 公尺之裁定內容，持自備鑰匙進入上址房屋，
    復以「討客兄」（閩南語）等語辱罵乙○○，並毀損屋內房
    門（毀損部分未據告訴），而直接對於乙○○為騷擾行為及
    精神上不法侵害。
 (二) 於95年2 月18日晚間10時許，第二次違反前開命其遠離乙○
    ○上址住居所之裁定內容，進入屋內睡覺。
 (三) 於95年2 月22日下午6 時許，第三次違反命其遠離上址之裁
    定內容，由大樓中庭進入，自屋後爬上2 樓，進入屋內。
 (四) 於95年5 月2 日晚間10時許，第四次違反命其遠離上址之裁
    定內容，進入上址屋內。
 (五) 於95年5 月3 日下午2 時30分許，第五次違反命其遠離上址
    之裁定內容，進入上址屋內，並揚言毆打乙○○，而直接對
    乙○○為騷擾行為及精神上不法侵害。
 (六) 於95年5 月3 日晚間11時許，第六次違反命其遠離上址之裁
    定內容，進入上址屋內，
 (七) 於95年5 月5 日凌晨3 時許，第七次違反命其遠離上址之裁
    定內容，來到乙○○上址住居所門口，因乙○○拒絕開門，
    竟持續以敲門、按門鈴、打電話之方式，直接對乙○○為騷
    擾行為。
 (八) 於95年5 月5 日上午9 時許，第八次違反命其遠離上址之裁
    定內容，欲由該址後門進入，因乙○○報警而離去。
 (九) 於95年5 月5 日上午10時10分許，第九次違反命其遠離上址
    之裁定內容，來到乙○○上址住居所前，經乙○○報警當場
    查獲。
二、案經高雄市政府警察局新興分局報請臺灣高雄地方法院檢察
    署檢察官偵查起訴及移送併辦。
    理  由
一、本件被告所犯為死刑、無期徒刑、最輕本刑為3 年以上有期
    徒刑以外之罪，其於準備程序進行中，就被訴及移送併辦部
    分之事實，均為有罪之陳述，經本院告知簡式審判程序之旨
    ，並聽取被告及檢察官之意見後，合議庭依刑事訴訟法第27
    3 條之1 第1 項規定裁定進行簡式審判程序，合先敘明。
二、前揭事實，業據被告於本院審理中坦白承認（見本院卷第35
    、63頁），核與證人即被害人乙○○於警詢中指訴之情節大
    至相符。且被告至遲於94年8 月16日下午2 時許，已收受前
    開保護令之送達而知悉裁定內容及期間等情，亦有本院94年
    度家護字第1050號民事通常保護令、高雄市政府警察局新興
    分局保護令執行記錄表各1 份在卷可稽（本院卷第45、48頁
    ）。足認被告前開自白核與事實相符，堪予採信。本件事證
    明確，被告犯行洵堪認定，應予依法論科。
三、按行為後法律有變更者，適用行為時之法律。但行為後之法
    律有利於行為人者，適用最有利於行為人之法律，刑法第2
    條第1 項定有明文。又有關新舊法之比較，應就罪刑有關之
    共犯、未遂犯、想像競合犯、牽連犯、連續犯、結合犯以及
    累犯加重、自首減輕暨其他法定加減原因與加減例等一切情
    形，綜其全部罪刑之結果而為比較（最高法院95年第8 次刑
    事庭會議決議參照）。本件被告行為後，如附表所示之相關
    法律均已變更，並俱於95年7 月1 日施行。玆經如附表所示
    之整體比較結果，裁判時之法律並非有利於被告。揆諸前開
    規定，自應適用各該行為時即修正前之法律至明。
四、次按家庭成員間實施身體或精神上不法侵害之行為，即屬「
    家庭暴力」；任何打擾、警告、嘲弄或辱罵他人之言語、動
    作或製造使人心生畏怖情境之行為，即屬「騷擾」，家庭暴
    力防治法第2 條第1 項、第3 項分別定有明文。本件被告與
    告訴人為夫妻關係，屬家庭暴力防治法第3 條第1 款所定之
    家庭成員，被告所為如事實欄第一段(一)所示以「討客兄」（
    閩南語）辱罵告訴人；同段(五)揚言毆打告訴人之恐嚇言語，
    均屬對於家庭成員故意實施精神上不法侵害之家庭暴力行為
    。又本件通常保護令係法院依家庭暴力防治法第13條第2 項
    所為之裁定，而被告上開行為，違反前開通常保護令裁定之
    下列內容：禁止對被害人乙○○實施精神上不法之侵害行
    為之家庭暴力行為（事實欄第一段(一)：以「討客兄」〈閩南
    語〉辱罵被害人；同段(五)：揚言毆打被害人之恐嚇言語）、
    禁止直接對於乙○○為騷擾行為（事實欄第一段(一)：以「
    討客兄」〈閩南語〉辱罵被害人；同段(五)：揚言毆打被害人
    之恐嚇言語；同段(七)：以敲門、按門鈴、打電話之方式，對
    被害人為直接之騷擾）、應遠離被害人上開住居所至少10
    0 公尺等三款裁定內容（事實欄第一段所示全部行為）。核
    被告所為，如事實欄第一段(一)、(五)所示犯行，係犯家庭暴力
    防治法第50條第1 、2 、4 款之違反保護令罪；同段(七)所示
    犯行，係犯同條第2 、4 款之違反保護令罪；同段(二)、(三)、
    (四)、(六)、(八)、(九)所示犯行，均係犯同條第4 款之違反保護令
    罪。上開(二)、(三)所示犯行，僅單純違反應遠離被害人住居所
    之裁定內容，並無其他對於被害人精神上不法侵害之舉動，
    原判決認前開(二)、(三)所示犯行，並違反家庭暴力防治法第50
    條第1 款之禁止實施家庭暴力行為之規定，容有未恰。被告
    同次違反保護令裁定禁止之行為雖有數款，然仍屬違反同一
    保護令所禁止之行為，侵害同一保護令效力之單一法益，應
    僅論以一違反保護令罪。又被告先後9 次違反保護令罪犯行
    ，時間緊接，觸犯構成要件相同之罪名，顯均係基於概括犯
    意反覆為之，為連續犯，應依修正前刑法第56條規定論以情
    節最重之家庭暴力防治法第50條第1 、2 、4 款違反保護令
    一罪，並加重其刑。移送併辦部分即如事實欄第一段(三)至(九)
    所示犯行，雖未據檢察官聲請簡易判決處刑，惟與前開論罪
    科刑部分即同段(一)、(二)所示犯行，有連續犯之裁判上一罪關
    係，為聲請簡易判決處刑效力所及，本院自應併予審理。
四、原審以被告罪證明確，而予論罪科刑，固非無見，惟未及就
    如事實欄第一段(四)至(九)所示與原判決犯罪事實具有裁判上一
    罪關係之部分併予審理，尚有未洽。檢察官以原審未及審酌
    該部分犯罪事實而提起上訴，指摘原判決不當，為有理由。
    又原判決認事實欄第一段(二)、(三)所示行為，亦屬對於被害人
    精神上不法之侵害，而違反家庭暴力防治法第50條第1 款禁
    止實施家庭暴力之規定，亦有未合，均如上述，自應由本院
    將原判決予以撤銷改判。審酌被告於收受送達並已知悉法院
    所核發保護令之裁定內容後，竟漠視保護令代表之國家公權
    力及防治家庭暴力行為及保護被害人權益之作用，先後9 次
    前往被害人上開住居所，造成被害人生活及心理上莫大之困
    擾，經檢察官偵查及法院科刑判決後，仍不知警惕，續為前
    開違反保護令之行為，使保護令形同虛設，失其防治家庭暴
    力行為及保護被害人權益之作用，實應重懲不貸。公訴人雖
    以被害人乙○○已於審判中表明原諒被告之意，而從輕請求
    維持原審之量刑。然違反保護令罪所侵害之法益，乃國家公
    權力之行使及防治家庭暴力行為及保護被害人權益之一般預
    防作用，不應僅因被害人之宥恕即忽視前開法益所受之侵害
    。惟念其於本院審理中坦承犯行，犯罪後態度尚可等一切情
    狀，酌情量處如主文所示之刑，並諭知易科罰金之折算標準
    ，以資懲儆。
五、末按刑法修正後，係以適用行為時之法律為原則。原判決雖
    未及比較適用，然本件上訴本院合議庭後，經比較新舊法之
    結果，行為後之法律即新法並非較有利於行為人，而仍應適
    用行為時之法律規定，已如前述。從而，原判決適用行為時
    之法律，即無不當，自不構成撤銷改判之事由，併此敘明。
據上論斷，應依刑事訴訟法第455 條之1 第3 項、第369 條第1
項前段、第2 項、第364 條、第299 條第1 項前段，家庭暴力防
治法第50條，刑法第11條前段、第2 條第1 項、修正前刑法第56
條、第41條第1 項前段，修正前罰金罰鍰提高標準條例第2 條，
判決如主文。
中    華    民    國    95    年    8     月    25    日
                  刑事第六庭    審判長法  官  黃建榮
                                      法  官  李  蓓
                                      法  官  林柏壽
以上正本證明與原本無異。
不得上訴。
中    華    民    國    95    年    8     月    25    日
                                      書記官  林國龍
附錄本案論罪科刑法條：
家庭暴力防治法第50條違反法院依第十三條、第十五條所為之下
列裁定者，為本法所稱之違反保護令罪，處3 年以下有期徒刑、
拘役或科或併科新臺幣10萬元以下罰金︰一禁止實施家庭暴力行
為。
二  禁止直接或間接騷擾、接觸、通話或其他連絡行為。
三  命遷出住居所。
四  遠離住居所、工作場所、學校或其他特定場所。
五  命完成加害人處遇計畫：戒癮治療、精神治療、心理輔導或
    其他治療、輔導。
附表：
┌──────┬─────────────┬─────────────┬───────┬────┐
│相關變更條文│行為時法（下稱舊法）之內容│裁判時法（下稱新法）之內容│比  較  理  由│備    註│
├──────┼─────────────┼─────────────┼───────┼────┤
│連續犯(刑法 │修正前刑法第56條：「連續數│刪除                      │行為後新法已刪│應適用較│
│第56條)     │行為而犯同一之罪名者，以一│                          │除連續犯規定，│有利被告│
│            │罪論。但得加重其刑至二分之│                          │此刪除雖非犯罪│之行為時│
│            │一」。                    │                          │構成要件之變更│即舊法論│
│            │                          │                          │，但已影響行為│以連續犯│
│            │                          │                          │人刑罰之法律效│。      │
│            │                          │                          │果，自屬法律有│        │
│            │                          │                          │變更。        │        │
├──────┼─────────────┼─────────────┼───────┼────┤
│罰金刑貨幣單│依法律應處罰金、罰鍰者，就│中華民國94年1 月7 日法修正│刑法之貨幣單位│經按現行│
│位之變更(罰 │其原定數額得提高為2 倍至10│施行後，刑法分則編所定罰金│由「銀元」變更│法規所定│
│金罰鍰提高標│倍（刑法已定明10倍）。第1 │之貨幣單位為新臺幣。94年1 │為「新臺幣」，│貨幣單位│
│準條例第1 條│條所定得提高倍數之規定，於│月7 日刑法修正時，刑法分則│且刑法分則之罰│折算新臺│
│前段、第5條 │本條例修正後制定之法律，不│編未修正之條文定有罰金者，│金數額，亦視該│幣條例第│
│／刑法施行法│適用之；本條例修正前公布之│自94年1 月7 日刑法修正施行│分則先前曾修正│2 條之規│
│第1 之1 條第│法律，於本條例修正後修正其│後，就其所定數額提高為30倍│與否，而分別提│定折算後│
│1 項、第2 項│罰金罰鍰數額或法律經全部修│。但72年6 月26日至94年1 月│高3 或30倍。  │等值，是│
│)           │正而其罰金罰鍰數額未予變更│7 日新增或修正之條文，就其│              │以新法並│
│            │者，亦同。                │所定數額提高為3 倍。      │              │未較有利│
├──────┼─────────────┼─────────────┼───────┼────┤
│罰金刑下限變│罰金：（銀元）1 元以上。  │罰金：新臺幣1,000 元以上，│罰金刑之下限，│舊法有利│
│更（刑法第33│                          │百元計算之。              │由銀元10元（經│        │
│條第5 款）  │                          │                          │提高）即新臺幣│        │
│            │                          │                          │30元，提高為新│        │
│            │                          │                          │臺幣1 ,000元  │        │
├──────┼─────────────┼─────────────┼───────┼────┤
│易科罰金折算│犯最重本刑為5 年以下有期徒│犯最重本刑為5 年以下有期徒│易科罰金折算標│舊法有利│
│標準變更 (修│刑以下之刑之罪，而受6 個月│刑以下之刑之罪，而受6 個月│準由銀元300 元│        │
│正前刑法第41│以下有期徒刑或拘役之宣告…│以下有期徒刑或拘役之宣告者│即新臺幣900 元│        │
│條第1 項前段│得以（銀元，下同）1 元以上│，得以新臺幣1,000元、2,000│，提高為以新臺│        │
│、修正前罰金│3 元以下折算1 日，易科罰金│元或3,000 元折算1 日，易科│幣1,000 元、2,│        │
│罰鍰提高標準│。依刑法第41條易科罰金…就│罰金。                    │000元、3,000元│        │
│條例第2條／ │其原定數額提高為100 倍折算│                          │折算1 日      │        │
│現行刑法第41│1 日；法律所定罰金數額未依│                          │              │        │
│條第1項前段)│本條例提高倍數，或其處罰法│                          │              │        │
│            │條無罰金刑之規定者，亦同。│                          │              │        │
├──────┼─────────────┴─────────────┴───────┴────┤
│整體比較結果│舊法較為有利                                                                    │
└──────┴────────────────────────────────────────┘


司法院資訊處製作；財團法人民間司法改革基金會備份。
